臺灣橋頭地方法院民事裁定
110年度消債清字第139號
聲　請　人　
即債務人　　薛水龍　000000000000000000000000000000000000
00000000000000000000000000000000000000000000000000
代  理  人　劉彥伯  法扶律師
上列當事人因消費者債務清理事件聲請清算，本院裁定如下：
    主  文
聲請人薛水龍自民國一百一十一年一月二十七日下午四時起開始
清算程序。
命司法事務官進行本件清算程序。
    理  由
一、聲請意旨略以：聲請人即債務人薛水龍前向金融機構辦理信
    用貸款、信用卡契約等，致積欠無擔保債務計新臺幣（下同
    ）2,051,945元，因無法清償債務，於民國95年4月間曾依中
    華民國銀行公會會員辦理消費金融案件無擔保債務協商機制
    請求共同協商債務方案，而向當時最大債權銀行中國信託商
    業銀行股份有限公司（下稱中國信託銀行）申請協商，而與
    各債權銀行達成分期還款協議，同意自95年6月起分80期，
    於每月10日繳款26,423元，以各債權銀行債權金額比例清償
    各項債務至全部清償為止，惟聲請人當時收入扣除必要支出
    後無法支應上開協商款遂毀諾，實乃不可歸責於聲請人之事
    由所致；嗣因聲請人有不能清償債務或有不能清償之虞，復
    未經法院裁定開始更生程序或宣告破產，爰依法聲請准予裁
    定清算等語。
二、按「債務人不能清償債務或有不能清償之虞者，得依本條例
    所定更生或清算程序，清理其債務。」、「債務人對於金融
    機構負債務者，在聲請更生或清算前，應向最大債權金融機
    構請求協商債務清償方案，或向其住、居所地之法院或鄉、
    鎮、市、區調解委員會聲請債務清理之調解；且協商或調解
    成立者，債務人不得聲請更生或清算。但因不可歸責於己之
    事由，致履行有困難者，不在此限。」消費者債務清理條例
    第 3條、第151 條第7 項分別定有明文。所謂「不可歸責於
    己之事由」，原則上係指客觀上聲請人有收支狀況之變動，
    諸如物價上漲、家屬患病等導致支出增加，或因意外、病痛
    無法工作、僱用之公司倒閉或裁員、減薪等以致收入減少等
    情；又縱使財產及收支狀況無甚變動，但因協商時居於劣勢
    ，未能實質協議，僅為爭取利息減少及分期清償之些許優惠
    ，勉予允諾，惟其財產及收入客觀上存有難以如期履行之情
    形，亦應認該當。債務人雖因不可歸責之原因致不能履行協
    商條件，仍應符合「不能清償或有不能清償之虞」法定要件
    ，亦即應綜合債務人之財產、信用、收支與其所負全部債務
    等狀況，評估其是否仍有償債能力，或即使仍得勉力清償，
    但是否因年紀已長、身罹疾患、工作條件不佳或其他相類似
    之因素，可預期足以影響日後基本生活之維持，而有不能清
    償之虞等情，為其判斷之準據。
三、經查：
  ㈠聲請人前向各金融機構辦理信用貸款、信用卡契約等，致現
    至少積欠無擔保債務2,051,945元，前即因無法清償債務，
    依中華民國銀行公會會員辦理消費金融案件無擔保債務協商
    機制請求共同協商債務方案，向最大債權金融機構中國信託
    銀行申請協商，而與各債權銀行達成最終分期還款協議，同
    意自95年6月起分80期，於每月10日繳款26,423元，依各債
    權銀行債權金額比例清償各項債務至全部清償為止，聲請人
    於96年9月毀諾等情，有110年10月8日清算聲請狀所附債權
    人清冊、財團法人金融聯合徵信中心前置協商專用債權人清
    冊、信用報告、110年10月28日中國信託銀行陳報狀等件在
    卷可稽，經核聲請人於96年9月毀諾時未投保勞工保險，惟
    其申請協商時提出財務資料表，填載每月薪資35,000元，有
    勞工保險被保險人投保資料表、消費金融無擔保債務協商案
    件申請人財務資料表可稽，另聲請人當時個人必要生活費，
    依消債條例第64條之2第1項規定計算，衛福部社會司所公告
    高雄市96年度最低生活費標準10,708元之1.2倍為12,850元
    ，是以聲請人當時自陳每月薪資35,000元，扣除個人必要生
    活費12,850元後僅餘22,150元，無法負擔每月26,423元之還
    款金額，難以期待聲請人依約履行，應屬不可歸責於聲請人
    之事由致不能履約，並無違常，是聲請人主張其於與債權銀
    行達成前開協商結論後，已因不可歸責於己之事由致履行顯
    有重大困難，尚屬可信。
  ㈡聲請人因母親罹患失智症，由聲請人在家照顧，配偶及子女
    負擔每月必要生活支出，而其名下僅1筆繼承而來之公同共
    有土地，108、109年度皆未有申報所得，現未投保勞工保險
    等情，有財產及收入狀況說明書、勞工保險被保險人投保資
    料表、綜合所得稅各類所得資料清單暨國稅局財產歸屬資料
    清單、母親身心障礙證明附卷可稽。則查無聲請人有其他收
    入來源，佐以聲請人於108、109年度未有所得紀錄，現未投
    保勞工保險，則聲請人主張其現未有工作收入，皆由配偶、
    子女負擔每月必要生活支出，尚非不可採信。
  ㈢至聲請人個人日常生活必要費用部分，審酌聲請人負債之現
    況，基於社會經濟活動之互賴及誠信，該日常生活所需費用
    ，自應節制開支，不得有超越一般人最低生活標準之享受，
    否則反失衡平，本院依消債條例第64條之2第1項，參酌衛福
    部社會司所公告歷年最低生活費標準，111年度高雄市最低
    生活費標準14,419元之1.2倍為17,303元，則聲請人每月最
    低生活費除有特殊情形並有證據證明者外，自宜以此為度，
    始得認係必要支出，聲請人主張每月個人必要生活費由配偶
    、子女支出，故本院即以上開標準列計。
  ㈣綜上所述，聲請人現未有收入，扣除每月個人必要生活費17,
    303元後已無所餘，顯無法清償聲請人目前負債總額2,051,9
    45元，堪認聲請人確有不能清償債務或有不能清償之虞之情
    事。從而，聲請人主張已不能清償債務，聲請本院准予清算
    ，依所舉事證及本院調查結果，即無不合。
四、末按「法院開始清算程序之裁定，應載明其年、月、日、時
    ，並即時發生效力。」、「法院裁定開始更生或清算程序後
    ，得命司法事務官進行更生或清算程序，必要時得選任律師
    、會計師或其他適當之自然人或法人一人為監督人或管理人
    。」，消費者債務清理條例第83條第1項、第16條第1項分別
    定有明文。本件聲請人其目前收入及財產狀況，不能履行債
    務，未償之債務亦屬不能清償，有如上述。從而，聲請人聲
    請清算，洵屬有據，應予准許，爰命司法事務官進行本件清
    算程序。
五、依消費者債務清理條例第11條第1項、第83條第1項、第16條
    第1項，裁定如主文。
中　　華　　民　　國　　111 　年　　1 　　月　　27　　日
              　　        民事庭　法　官　薛博仁
以上正本係照原本作成。
本裁定已於111年1月27日下午4時公告。
本裁定不得抗告。
中　　華　　民　　國　　111 　年　　1 　　月　　27　　日
  　                              書記官　郭南宏